【裁判字號】    97,交聲,3
【裁判日期】    970430
【裁判案由】    聲明異議
【裁判全文】
臺灣嘉義地方法院交通事件裁定           97年度交聲字第3號
原處分機關  交通部公路總局嘉義區監理所嘉義市監理站
異  議  人  乙○○
上列異議人因違反道路交通管理處罰條例案件，對於交通部公路
總局嘉義區監理所嘉義市監理站於民國96年12月11日所為之處分
（原處分案號：嘉監義裁字第裁76-S00000000號），聲明異議，
本院裁定如下：
    主  文
異議駁回
    理  由
一、按拼裝車輛未經核准領用牌證行駛，或已領用牌證而變更原
    登檢規格、不依原規定用途行駛，處汽車所有人新臺幣
    3,600 元以上10,800元以下罰鍰，並禁止其行駛，且車輛並
    沒入之，道路交通管理處罰條例第12條第1項第2款及同條第
    2項分別定有明文。
二、原處分機關略以：異議人即受處分人乙○○（下簡稱異議人
    ），於民國96年11月11日17時15分許，駕駛拼裝車輛在臺南
    市○○路與五妃街口為警攔查，經臺南市警察局第二分局南
    門派出所警員甲○○以南市警交字第S00000000號舉發「拼
    裝車輛行駛道路（禁駛）」交通違規，再由原處分機關即交
    通部公路總局嘉義區監理所嘉義市監理站（下稱原處分機關
    ）於96年12月11日，依道路交通管理處罰條例第12條第1項
    第2款及同條第2項之規定，以嘉監義裁字第裁76-S000
    00000號，對異議人為罰鍰新臺幣6,000元整，並為車輛沒入
    之處分等語。
三、聲明異議意旨則以：異議人駕駛的ZVY-608號輕型機車，領
    有經監理站驗車合格，核發之車牌、行車執照，為何會是拼
    裝車，為此聲明異議云云。
四、經查：
（一）所謂「拼裝車」係指「拼湊組裝」之車輛而言，此種車輛
      未經主管機關核准並領用牌照之前，依前揭規定，禁止在
      道路上行駛，揆其立法意旨，無非為保障大眾交通安全，
      究其實質，係因「拼裝車」在駕駛使用上之安全性堪慮，
      故有予以禁止之必要。查各型量產車於正式出廠上市○○
      ○○○段，其機電、引擎、動力傳輸、車身結構等各部系
      統均經原廠縝密精心之設計，再以系統整合之方式，詳為
      計算、測試、調校各系統於組合整車中之調諧性及合適度
      ，其目的除在使各部系統經組裝成車之後，均能發揮原先
      設計之最佳性能外，更在使各部系統之運轉功率及輸力負
      苛之許容性或耐受度，彼此間緊密配合，相互調諧為用，
      而無倚輕倚重之失衡現象，以確保將來量產上市之「整車
      」於使用上之安全性，職是，若未經此一嚴謹程序所設計
      、檢測及製造之車輛，其安全性顯然堪慮，固無異論。至
      若任意改裝非屬原廠設計規範或容許代換之零件，因已更
      動並破壞「整車」既有設計之系統調諧性及合適度，且未
      經原廠重行調校及測試，各系統整合運作是否緊密順暢，
      亦非無疑，同有危及行車安全之虞。故禁止「拼裝車」在
      公路上行駛之立法本旨，係著眼於使用上之不安全性。詳
      言之，基於使用安全性之考量，任何(1)非由合格正式車廠
      所設計、製造出廠之車輛或(2)在原廠車上任意改裝非屬原
      廠設計規範或容許代換之零件，因其整車結構並不曾或更
      動後未再經原廠之嚴謹檢測及調校，使用上具有潛在之危
      險性，此二種車輛均屬所謂之「拼裝車」（臺灣高等法院
      89 年度交抗字第204號裁定參照）。又，拼裝車既已非原
      廠出產之「整車」即與監理單位原核發牌照時檢驗合格之
      車輛不屬同一，從而，拼裝車所有人應繳驗車輛來歷憑證
      ，並經交通部以車輛型式安全及品質一致性審驗之方式審
      驗合格，核發車輛型式安全審驗合格證明文件，再由公路
      監理機關依相關規定登記檢驗合格後，辦理車輛發照，方
      得行駛於公路。經查異議人於95年2月間向六德車業股份
      有限公司購買銀色台鈴廠牌、AZ50B型式、車牌號碼
      ZVY-608 輕型機車1輛，有機車買賣合約書、行車執照正
      反面影本附卷可稽，嗣後該系爭車輛復經改裝非屬原廠設
      計規範或容許代換之零件，此據證人即舉發本件交通違規
      之警員甲○○於本院審理時結稱：「以我個人的知識判斷
      ，臺灣目前沒有生產這種車型，..，所以我就以拼裝車查
      扣。」等語（見本院卷第16頁），並有該車輛之照片2幀
      、交通部公路總局網站監理服務中之機車型號查詢下載與
      異議人所持機車行照相同之廠牌款式照片3幀附卷可憑，
      是本件違規系爭車輛屬未經核准領用牌證拼裝車輛無訛。
（二）按違反行政法上義務之行為非出於故意或過失者，不予處
      罰。行政罰法第7條第1項定有明文。再按人民違反法律上
      之義務而應受行政罰之行為，法律無特別規定時，雖不以
      出於故意為必要，仍須以過失為其責任條件。但應受行政
      罰之行為，僅需違反禁止規定或作為義務，而不以發生損
      害或危險為其要件者，推定為有過失，於行為人不能舉證
      證明自己無過失時，即應受處罰，有司法院大法官會議釋
      字第275號解釋可參。查異議人於96年11月11日17時15分
      許，駕駛拼裝車輛在臺南市○○路與五妃街口為警攔查，
      經臺南市警察局第二分局南門派出所警員甲○○以南市警
      交字第S00000000號舉發「拼裝車輛行駛道路（禁駛）」
      交通違規等情，有臺南市警察局舉發違反道路交通管理事
      件通知單乙紙附卷可稽，並經本院傳訊證人甲○○到庭具
      結證述明確（見本院卷第15至18頁），堪信為真實。復依
      上開說明，異議人違反之上開規定僅以故意或過失違反禁
      止規定而不以發生損害或危險為其要件，而本件異議人於
      購買系爭機車時疏於核對行照上所載機車型式、顏色，且
      明顯與一般人認知之車型款式不同，即駕駛該機車上路，
      而該機車係未經核准領用牌證之拼裝車輛，已如前述，異
      議人違反行駛未經核准領用牌證之拼裝車輛之規定顯有過
      失。
五、綜上所述，本件異議人確有上揭違規事實，已堪認定。原處
    分機關依上揭規定及違反道路交通管理事件統一裁罰基準及
    處理細則規定，裁處異議人罰鍰新臺幣6,000元，並沒入車
    輛，核無不當或違法。本件異議為無理由，應予駁回。
六、據上論斷，應依道路交通管理處罰條例第87條第2項、道路
    交通案件處理辦法第19條規定，裁定如主文。
七、如不服本裁定，應於送達後5日內，向本院提出抗告狀。（
    須附繕本）
中    華    民    國    97    年    4     月    30    日
                  交通法庭法  官 劉 瓊 雯
上列正本證明與原本無異。
如不服本裁定，應於裁定送達後5日內向本院提出抗告狀（應附
繕本）。
中    華    民    國    97    年    4     月    30    日
                          書記官 劉 美 娟


司法院資訊處製作；財團法人民間司法改革基金會備份。
